【裁判字號】    95,易,244
【裁判日期】    950823
【裁判案由】    毒品危害防制條例
【裁判全文】
臺灣宜蘭地方法院刑事判決               95年度易字第244號
公  訴  人  臺灣宜蘭地方法院檢察署檢察官
被      告  甲○○
上列被告因毒品危害防制條例案件，經檢察官提起公訴（95年度
毒偵字第675號），嗣於本院準備程序進行中，被告先就被訴事
實為有罪之陳述，經裁定進行簡式審判程序，本院判決如下：
    主  文
甲○○施用第二級毒品，累犯，處有期徒刑陸月，如易科罰金，
以銀元參佰元（即新臺幣玖佰元）折算壹日。扣案之安非他命吸
食器壹組，沒收之。
    事  實
一、甲○○前因施用毒品案件，經送觀察、勒戒後，認為無繼續
    施用毒品之傾向，而於民國89年3月20日執行完畢釋放，並
    經臺灣宜蘭地方法院檢察署檢察官於同日以88年度毒偵字第
    510號及89年度毒偵字第158、546號為不起訴處分確定，復
    於上開觀察勒戒執行完畢釋放後五年內，因施用毒品案件，
    先經本院以93年度易字第343號判決判處有期徒刑五月，如
    易科罰金，以銀元三百元折算一日確定，於93年12月9日易
    科罰金執行完畢，再經本院以93年度訴字第351號判決判處
    有期徒刑八月確定，甫於94年9月1日縮刑期滿執行完畢。詎
    其猶不知悔改，明知安非他命為毒品危害防制條例第2條第2
    項第2款所規定之第二級毒品，不得擅自施用，竟仍基於施
    用第二級毒品安非他命之犯意，於95年5月10日6時許，在宜
    蘭縣蘇澳鎮○○路26號，以將安非他命置入玻璃球吸食器內
    用火燒烤，再吸食其所生煙霧之方式，施用第二級毒品安非
    他命1次。嗣於95年5月10日11時許，在宜蘭縣蘇澳鎮○○路
    26號前，為警查獲，並扣得其所有供施用安非他命所用之吸
    食器1組。
二、案經宜蘭縣警察局蘇澳分局報請臺灣宜蘭地方法檢察署檢察
    官偵查起訴，嗣於本院準備程序進行中，被告先就被訴事實
    為有罪之陳述，經裁定進行簡式審判程序。
    理  由
一、上揭犯罪事實，業據被告甲○○於本院審理時坦承不諱，且
    其為警查獲後，於95年5月10日15時30分所採之尿液，經送
    檢驗結果，確實呈現安非他命、甲基安非他命陽性反應之事
    實，亦有宜蘭縣警察局蘇澳分局查獲毒品案件採取嫌疑人尿
    液送驗姓名編號對照表、慈濟大學濫用藥物檢驗中心檢驗總
    表各1件在卷可稽。此外，復有被告所有供施用安非他命所
    用之吸食器1組扣案可資佐證。又被告前因施用毒品案件，
    經送觀察、勒戒後，認為無繼續施用毒品之傾向，而於89年
    3月20日執行完畢釋放，並經臺灣宜蘭地方法院檢察署檢察
    官於同日以88年度毒偵字第510號及89年度毒偵字第158、54
    6號為不起訴處分確定，復於上開觀察勒戒執行完畢釋放後
    五年內，因施用毒品案件，先經本院以93年度易字第343號
    判決判處有期徒刑五月，如易科罰金，以銀元三百元折算一
    日確定，再經本院以93年度訴字第351號判決判處有期徒刑
    八月確定等情，亦有全國施用毒品案件紀錄表、臺灣高等法
    院被告前案紀錄表各1件附卷可佐。依此，足徵被告上開自
    白確與事實相符，其於觀察勒戒執行完畢釋放後，五年內已
    再犯施用毒品罪，並經判處罪刑確定，復又再犯本案施用第
    二級毒品罪之事證已臻明確，其犯行堪予認定，應依法論科
    。
二、按95年7月1日修正生效施行之刑法第2條第1項規定「行為後
    法律有變更者，適用行為時之法律。但行為後之法律有利於
    行為人者，適用最有利於行為人之法律」，本件被告行為後
    ，刑法第41條、第47條業於95年7月1日修正生效施行，罰金
    罰鍰提高標準條例亦自同日修正刪除第2條之規定，經查：
（一）依修正前刑法第41條第1項前段之規定及廢止前罰金罰鍰
      提高標準條例第2條之規定，易科罰金之折算標準，應以
      銀元三百元折算一日，經換算為新臺幣後，應以新臺幣九
      百元折算為一日，惟修正後刑法第41條第1項前段則規定
      「犯最重本刑為五年以下有期徒刑以下之刑之罪，而受六
      個月以下有期徒刑或拘役之宣告者，得以新臺幣一千元、
      二千元或三千元折算一日，易科罰金。」，是比較新舊法
      之結果，新法並非較有利於被告。
（二）修正前刑法第47條係規定「受有期徒刑之執行完畢，或受
      無期徒刑或有期徒刑一部之執行而赦免後，五年以內再犯
      有期徒刑以上之罪者，為累犯，加重本刑至二分之一。」
      ，修正後刑法第47條第1項則規定「受徒刑之執行完畢，
      或一部之執行而赦免後，五年以內故意再犯有期徒刑以上
      之罪者，為累犯，加重本刑至二分之一。」，惟因本件被
      告係故意犯罪，不論新、舊法均應論以累犯，對被告並無
      較有利或較不利之情形。
（三）綜合上開新舊法比較之結果，新法並非較有利於被告，依
      前揭刑法第2條第1項規定，本件即應適用行為時法即95年
      7月1日修正生效施行前刑法第41條、第47條及罰金罰鍰提
      高標準條例第2條之規定，先予敘明。
三、查安非他命為毒品危害防制條例第2條第2項第2款所規定之
    第二級毒品，不得擅自施用，且因施用毒品而執行觀察勒戒
    或強制戒治完畢釋放後，倘於五年內已再犯施用毒品，經依
    法追訴處罰，縱其第三次（或第三次以上）再度施用毒品之
    時間，在初犯經觀察勒戒或強制戒治執行完畢釋放五年以後
    ，仍應依毒品危害防制條例第10條之規定處罰（參見最高法
    院95年度第7次刑事庭會議決定）。故核被告前揭施用安非
    他命之行為，係犯毒品危害防制條例第10條第2項之施用第
    二級毒品罪。其施用行為前後持有第二級毒品安非他命之低
    度行為，為其施用之高度行為所吸收，不另論罪。又被告前
    因施用毒品案件，經本院以93年度訴字第351號判決判處有
    期徒刑八月確定，甫於94年9月1日縮刑期滿執行完畢之事實
    ，有卷附之臺灣高等法院被告前案紀錄表1件可資參照，其
    於有期徒刑之執行完畢後，五年以內再犯有期徒刑以上之本
    罪，為累犯，應依95年7月1日修正生效施行前刑法第47條之
    規定，加重其刑。爰審酌被告之素行、智識程度；犯罪之動
    機、目的、手段；前已因施用毒品之犯行，先經執行觀察勒
    戒及有期徒刑完畢，仍不知悔改，復繼續沾染毒品惡習，其
    施用毒品行為對於自身及社會所造成之危害程度非輕；施用
    第二級毒品之犯罪態樣及施用之次數、頻率；犯後已坦承犯
    行，態度尚佳等一切情狀，量處如主文所示之刑，併依95年
    7月1日修正生效施行前刑法第41條第1項前段及罰金罰鍰提
    高標準條例第2條之規定，諭知易科罰金之折算標準，以示
    警懲。扣案之安非他命吸食器1組，為被告所有，供犯本罪
    所用之物乙情，業據被告供明在卷，依從刑從屬於主刑之原
    則，爰依95年7月1日修正生效施行前刑法第38條第1項第2款
    之規定，宣告沒收之。
據上論斷，應依刑事訴訟法第273條之1第1項、第299條第1項前
段，毒品危害防制條例第10條第2項，現行刑法第11條前段、第2
條第1項前段，95年7月1日修正生效施行前刑法第41條第1項前段
、第47條、第38條第1項第2款，95年7月1日修正前罰金罰鍰提高
標準條例第2條，現行法規所定貨幣單位折算新臺幣條例第2條，
判決如主文。
本案經檢察官陳嘉瑜到庭執行職務。
中    華    民    國    95    年    8    月     23    日
                  刑事第四庭法  官  劉家祥
以上正本證明與原本無異。
如不服本判決應於收受本判決後10日內向本院提出上訴書狀，其
未敘述上訴理由者，並得於提起上訴後10日內向本院補提理由書
狀(均須按他造當事人之人數附繕本)「切勿逕送上級法院」。
                            書記官  邱淑秋
中    華    民    國    95    年    8     月    24    日
附錄本案論罪科刑法條全文：毒品危害防制條例第10條第2項。
施用第二級毒品者，處 3 年以下有期徒刑。


司法院資訊處製作；財團法人民間司法改革基金會備份。
